最　高　行　政　法　院　裁　定　　　　　　　　　　九十三年度裁字第二三七號
　　上　訴　人　甲○○
　　被 上訴 人　臺北市中山地政事務所
　　代　表　人　乙○○
右當事人間因地上權登記事件，上訴人對於中華民國九十一年十一月七日臺北高等行
政法院九十年度訴字第六八一三號判決，提起上訴。本院裁定如左：
　　主　文
上訴駁回。
上訴審訴訟費用由上訴人負擔。
　　理　由
一、按對於高等行政法院判決上訴，非以其違背法令為理由，不得為之，行政訴訟法
    第二百四十二條定有明文。是對於高等行政法院判決上訴，若未具體說明原判決
    違背何項法令、不適用或如何適用不當之具體情事，即非主張原判決違背法令以
    為上訴理由，其上訴不應准許。
二、本件上訴人上訴意旨略以：(一)、上訴人於民國（下同）八十九年九月十一日以被
    上訴人收件中字第二一一○○號土地登記申請案，向被上訴人申辦臺北市○○區
    ○○段一小段七二七地號土地（土地所有權人為許敏欣）之時效取得地上權登記
    。於被上訴人審查期間，許敏欣於八十九年十月二十日向被上訴人主張，系爭土
    地因臺灣省政府未經所有權人其同意，擅自搭建眷舍供李蕙蘭（即上訴人之妻）
    使用。於八十九年一月二十八日已向臺灣臺北地方法院訴請臺灣省政府、李蕙蘭
    拆屋還地，並於同年五月二十六日追加上訴人為該案共同被告。向被上訴人提出
    異議，主張上訴人無權主張有權占有土地，更無權主張時效取得地上權，請求被
    上訴人依法駁回該登記案。嗣被上訴人就本案是否存有私權爭執之疑義，函請臺
    北市政府地政處釋示，案經該處函轉內政部核示，旋經內政部以九十年四月十八
    日臺內中地字第九○○六○一三號予以函釋。臺北市政府地政處遂以九十年四月
    二十七日北市地一字第九○二一○一七三○○號函復被上訴人略以「說明：．．
    ．二．．．本案經報奉內政部前揭函核復略以．．．『三本部同意上開司法院秘
    書長意見，是以本案如土地所有權人因異議所提出之文件確實足以認定申請案有
    不合時效取得要件時，應以『依法不登記』為由駁回其登記案件或作為調處結果
    ，本案請依上開內政部函核示辦理。」等語，被上訴人爰認本案顯涉私權爭執，
    遂依土地登記規則第五十一條第一項第三款規定，以九十年五月四日中字第二九
    ─二一一○○號土地登記案件駁回通知書，駁回上訴人之申請。(二)、上訴人自四
    十一年九月一日起，迄今逾五十年，在本件系爭土地上公然和平繼續占有之事實
    ，非但有戶籍謄本、四鄰書面證明、電話、水電裝置證明、新建房屋工程及費用
    證明、地上權勘測成果表、房屋稅繳款書等證明文件附隨申請書在卷。而該土地
    之「空頭所有權人」亦對於上訴人「占有」之事實不予爭執，僅主張上訴人「從
    來非以時效取得地上權之意思占有」為唯一抗辯。原審從其說，認定上訴人就本
    案所主張之「時效取得地上權」應具備之五項要件中，善意和平公然法
    定占有年限等要件皆已具備，唯獨認定上訴人不具備第五項要件「占有之意思狀
    態」。指上訴人雖然有逾五十年之「占有」行為之事實，但不具備「以行使地上
    權之意思」實施占有之行為，為駁回上訴人之訴之唯一理由。原判決無視於上訴
    人有逾五十年之「占有」行為之事實，實屬違法不當，請廢棄原判決，並撤銷原
    處分及訴願決定等語。惟查上訴人並未具體說明原判決違背何項法令、不適用或
    如何適用不當之具體情事，依前開規定及說明，上訴人即非主張原判決違背法令
    以為上訴理由，其上訴為不合法，應予駁回。所請現場履勘，核非必要，併此
    明。
三、依行政訴訟法第二百四十九條第一項前段、第一百零四條、民事訴訟法第九十五
    條、第七十八條，裁定如主文。
中　　華　　民　　國　　九十三　　　年　　　三　　　　月　　　四　　　　日
                    最 高 行 政 法 院  第 四 庭
                                審 判 長 法  官　　　徐　樹　海
                                         法  官      鄭  淑  貞
                                         法  官　　　高　啟　燦
                                         法  官　　　吳　錦　龍
                                         法  官　　　林　茂　權
右  正  本  證  明  與  原  本  無  異
　　　　　　　　　　　　　　　　　　　　 法院書記官　莊　俊　亨
中　　華　　民　　國　　九十三　　　年　　　三　　　　月　　　五　　　　日
